臺灣橋頭地方法院民事裁定
109年度消債清字第80號
聲請人即債  曾齡慧  
務人                  
代  理  人  吳榮翔  
0000000000000000

0000000000000000

上列當事人因消費者債務清理事件聲請清算，本院裁定如下：
    主  文
聲請人曾齡慧自民國一百零九年九月二十六日下午四時起開始清
算程序。
命司法事務官進行本件清算程序。
    理  由
一、聲請意旨略以：聲請人即債務人曾齡慧前向金融機構辦理保
    證契約、抵押貸款等，致積欠無擔保債務計新臺幣（下同）
    64,838,281元，因無法清償債務，乃於民國109年2月間向本
    院聲請前置調解，惟因無法負擔債權人所提還款方案，而於
    109年4月9日調解不成立，因聲請人有不能清償債務或有不
    能清償之虞，復未經法院裁定開始更生程序或宣告破產，爰
    依法聲請准予裁定清算等語。
二、按「債務人不能清償債務或有不能清償之虞者，得依本條例
    所定更生或清算程序，清理其債務。」消費者債務清理條例
    （下稱消債條例）第3條定有明文。衡以消費者與金融機構
    間債之關係之發生，係依契約自由原則及相互間之信賴為基
    礎，此為社會經濟活動得以維繫及發展之重要支柱，債務人
    經濟窘迫，固不應任其自生自滅，債權人一方之利益，仍不
    能因之摒棄不顧。是債務人於協商程序中，自應本於個人實
    際財產及收支狀況，依最大誠信原則，商討解決方案。如終
    究不能成立協商，於聲請更生或清算時，法院審酌上開條文
    所謂「不能清償或有不能清償之虞」，自宜綜衡債務人全部
    收支、信用及財產狀況，評估是否因負擔債務，而不能維持
    最基本之生活條件；所陳報之各項花費，是否確屬必要性之
    支出；如曾有協商方案，其條件是否已無法兼顧個人生活之
    基本需求等情，為其判斷之準據。
三、經查：
  ㈠聲請人前向各金融機構辦理保證契約、抵押貸款等，致現積
    欠無擔保債務至少64,838,281元，前即已因無法清償債務，
    而於109年2月間向本院聲請前置調解，因無法負擔債權人所
    提還款方案而於109年4月9日調解不成立等情，此有109年2
    月27日前置調解聲請狀所附債權人清冊、財團法人金融聯合
    徵信中心前置協商專用債權人清冊、信用報告、調解筆錄等
    件在卷可稽，堪信為真實。
  ㈡聲請人現任職於誠毅紙器股份有限公司，自陳每月薪資約30,
    645元，依108年7月至109年6月之員工薪資明細表所示，此
    期間之薪資總額為307,574元，核每月平均薪資25,631元，
    而其現勞工保險投保薪資33,300元，名下僅國泰人壽保險解
    約金6,399元，其107、108年度申報所得分別為251,209元、
    276,254元，核108年度每月平均所得23,021元等情，有財產
    及收入狀況說明書、綜合所得稅各類所得資料清單暨國稅局
    財產歸屬資料清單、勞工保險投保資料表、109年7月16日陳
    報狀所附員工薪資明細表、薪資轉帳存摺內頁、國泰人壽保
    險股份有限公司109年7月28日國壽字第1090071469號函等件
    附卷可證。則查無聲請人有其他收入來源，佐以聲請人已提
    供客觀上非不可採信之收入證明，則以較高之聲請人自陳每
    月薪資30,645元作為核算其現在償債能力之基礎，應能反映
    真實收入狀況。
  ㈢至支出部分，聲請人主張需扶養母親，支出扶養費7,000元。
    按直系血親相互間，互負扶養之義務，民法第1114條第1 款
    定有明文。查聲請人母親曾洪○○，其107、108年度未有申報
    所得，名下無財產，現居住於頤安護理之家，每月照顧費用
    約28,000元，另每月領有敬老年金3,628元等情，有戶籍謄
    本、綜合所得稅各類所得資料清單暨國稅局財產歸屬資料清
    單、領取各項年金之存摺內頁、頤安護理之家收據等附卷可
    證。扶養費用部分，依消債條例第64條之2第1、2項，並參
    照消民法第1118、1119條規定，其負扶養義務之程度，亦應
    考量其目前身負債務之窘境，所負擔之扶養義務能力，自非
    比一般，在無其他更為詳實之資料可供佐證之情形下，故本
    院認定以109年度高雄市最低生活費標準之1.2倍15,719元為
    標準，然聲請人母親居住頤安護理之家，每月照顧費約28,0
    00元，此有聲請人提出頤安護理之家收據可考，則聲請人母
    親每月扶養費尚高於上開標準，以28,000元列計，尚可採信
    ，則扣除敬老年金與3名手足分擔母親扶養費後，聲請人每
    月應支出母親扶養費應以6,093元為度【計算式：（28,000－
    3,628）÷4＝6,093】，聲請人就此主張支出7,000元，尚屬過
    高。至聲請人個人日常生活必要費用部分，審酌聲請人負債
    之現況，基於社會經濟活動之互賴及誠信，該日常生活所需
    費用，自應節制開支，不得有超越一般人最低生活標準之享
    受，否則反失衡平，本院依消債條例第64條之2第1項，參酌
    衛福部社會司所公告歷年最低生活費標準，109年度高雄市
    最低生活費標準13,099元之1.2倍為15,719元，則聲請人每
    月最低生活費除有特殊情形並有證據證明者外，自宜以此為
    度，始得認係必要支出。然聲請人主張每月個人必要生活費
    為18,335元，惟其中商業保險費達2,735元，應非必要，本
    院認應以上開標準15,719元列計為聲請人全部必要生活費，
    較為可採。
  ㈣綜上所述，以聲請人現每月之收入30,645元為其償債能力基
    準，扣除其每月扶養費6,093元及個人必要生活費15,719元
    後僅餘8,833元，顯無法清償聲請人目前扣除保險解約金之
    負債總額64,831,882元，堪認聲請人確有不能清償債務或有
    不能清償之虞之情事。從而，聲請人主張已不能清償債務，
    聲請本院准予清算，依所舉事證及本院調查結果，即無不合
    。
四、末按「法院開始清算程序之裁定，應載明其年、月、日、時
    ，並即時發生效力。」、「法院裁定開始更生或清算程序後
    ，得命司法事務官進行更生或清算程序，必要時得選任律師
    、會計師或其他適當之自然人或法人一人為監督人或管理人
    。」，消費者債務清理條例第83條第1項、第16條第1項分別
    定有明文。本件聲請人其目前收入及財產狀況，不能履行債
    務，未償之債務亦屬不能清償，有如上述。從而，聲請人聲
    請清算，洵屬有據，應予准許，爰命司法事務官進行本件清
    算程序。
五、依消費者債務清理條例第11條第1項、第83條第1項、第16條
    第1項，裁定如主文。
中　　華　　民　　國　 109　　年　　9 　　月　　26　　日
                      　　民事庭　法　官　李姝蒓
以上正本係照原本作成。
本裁定已於109年9月26日下午4 時公告。
本裁定不得抗告。
中　　華　　民　　國　 109　　年　　9 　　月　　26　　日
  　                              書記官　郭南宏